【裁判字號】    98,上易,52
【裁判日期】    980212
【裁判案由】    妨害自由
【裁判全文】
臺灣高等法院臺中分院刑事判決          98年度上易字第52號
上  訴  人  臺灣臺中地方法院檢察署檢察官
被      告  甲○○
上列上訴人因被告妨害自由案件，不服臺灣臺中地方法院97年度
易字第3595號中華民國97年12月10日第一審判決（起訴案號：臺
灣臺中地方法院檢察署97年度偵字第 18417號），提起上訴，本
院判決如下：
    主  文
上訴駁回。
    理  由
一、本案經本院審理結果，認第一審判決被告甲○○無罪並無不
    當，應予維持，並引用第一審判決記載之理由（如附件）。
二、檢察官上訴意旨略以：被告甲○○未否認討債當時有過激之
    言論，而證人丙○○於偵審程序中，關於構成恐嚇罪之核心
    基本事實均為一致且連貫之證述，原判決僅以毫微之細節不
    符即認定被告並無恐嚇之事實，採證違反論理法則。況證人
    丙○○甘冒遭查緝判刑之風險而買槍防身，原判決未採此一
    與證人證詞有高度證明力性之間接證據，認定證人之證述已
    具有超越合理懷疑之真實性，反以毫無事實依據之託詞，認
    定被告無罪，其判決採證及論理過程均有所謬誤等語。
三、經查：
  (一)證人丙○○於原審證稱：「被告確實有提到二條路，但到底
    是在溢源當舖還是在電話中講的我不確定，我記得是在當舖
    到跑路2、3天內的事情，在當舖時反正就是有最後通牒」等
    語（見原審卷第27頁反面），對於被告究何時提到二條路選
    擇乙節，已未能確定。而觀之被告於偵、審中，均稱證人丙
    ○○要求給他3天時間籌錢等語（見96年易字第5784 號重利
    案卷第15頁、原審卷第15頁、第27頁），且證人丙○○於原
    審亦證稱：「我有跟被告講給時間要回娘家借錢，但不記得
    是講幾天內」等語（見原審卷第25頁反面）。衡情，證人丙
    ○○因積欠鉅款無法償還，又在被告當場追討之下，如欲脫
    身，向被告央求再給 3天時間，尚屬尋常，則被告所稱證人
    丙○○確有在溢源當舖證人要求 3天寬限時間乙節，應屬實
    在。則既有上開之寬限期間，依常情，被告及證人丙○○應
    會再就如何清償乙節再為討論。是被告所辯，證人在 2天後
    打電話給伊說仍無力償還，並表示想自殺等語，伊才提到有
    關兩條路選擇等情，堪屬可信。
  (二)按刑法第 305條恐嚇危害安全罪之成立，係以對生命、身體
    、自由、名譽、財產有惡害之通知，使被害人心生畏怖並致
    生危害於安全者，始足當之。被告固坦承在電話中有說到二
    條路讓證人丙○○選等語，然證人丙○○於原審審理時證稱
    ：「我有提到我不想活了等等的話，被告就跟我講有二條路
    可以選」（見原審卷第26頁）。而證人丙○○自殺與否，既
    非被告所能支配，則被告縱回以帶種的話就死給我看，甚或
    說不然在伊面前喝農藥等語，尚難認被告有以加惡害之事通
    知證人丙○○。再查，被告進而向證人丙○○說：要不就要
    跑路，並讓大甲地區○○○道其跑路是因為被告討債之故等
    語。而此情並經證人丙○○於原審證稱：「（檢察官問：請
    你確認你在地檢署作證說跑路的原因是因為要讓大甲鎮○○
    ○道被告對你討債？）是的，被告很抓狂，被告的意思是要
    讓我知道不然我就死一死，不然就跑路讓大甲鎮○○○道他
    們並非無法追討，他們還要在大甲鎮立足」等語（見原審卷
    第26頁），則被告顯係恐讓大甲鎮民眾認為其沒有辦法追討
    ，而有損其在大甲鎮名聲或面子，才出此等言語。而此等言
    語本身，並非要加害於證人丙○○之生命、身體或名譽等，
    而係被告顧及自己在大甲鎮之名聲所為，亦無足認有何要加
    害於證人丙○○之生命、身體等事通知證人丙○○。則核被
    告所稱上開二條路讓證人丙○○選等語，均與刑法第 305條
    恐嚇罪之構成要件「將來惡害之通知」顯然有間。況且，證
    人丙○○於原審證稱：（審判長問：被告提供二條路選擇有
    無說不從會如何？）沒有」等語（見原審卷第27頁），是以
    證人丙○○如未喝農藥自殺或未跑路，被告並未進而告之要
    對證人丙○○有何不利之語，自難憑以被告曾接續證人丙○
    ○之話語而向證人說上開二條路讓證人丙○○選擇，即認被
    告有以對生命、身體、自由、名譽、財產有惡害之通知證人
    丙○○。
  (三)證人丙○○於原審另證稱：「被告用什麼東西打我沒有看清
    楚，但是我記得被告有從背包內拿出一個黑色物體打我的手
    肘、頸部，感覺是金屬材質是硬的，因為是一瞬間的事情我
    不確定是什麼東西，只看到是黑色堅硬的物體」，雖證人丙
    ○○於原審亦稱：「（檢察官問：被告拿黑色東西敲你的東
    西可能是槍？）我當時的感受是這樣」等語（見原審卷第25
    頁、第26頁反面），然證人即溢源當舖老闆謝國瑞於原審證
    稱：「當天是丙○○先到，丙○○進到我當舖裡面要跟我借
    錢還給甲○○，但是我後來沒有借他，事後看到丙○○手有
    擦傷，那是一剎那的事，因為我聽到好像有打架的聲音，回
    頭看的時候已經打完了，當天看到被告有帶一個黑色的小包
    包，是不是用包包打他我不清楚，包包內的東西我也不知道
    ，丙○○有跟我說是被告打他，但沒有說是拿什麼東西打他
    ，只是向我訴苦，當天我沒有看到槍」等語（見原審卷第45
    頁）。既然證人丙○○尚無法明確指稱被告所持為何物，證
    人謝國瑞亦無法證明被告有持槍毆打一情，則依「罪證有疑
    ，利於被告」之原則，自難逕認被告確有持槍或類似槍枝之
    物敲打證人丙○○。又被告雖坦承：伊打證人丙○○，是因
    為其說要還錢，伊才到溢源當舖，到了溢源當舖又說沒錢，
    伊一時氣憤，即以包包敲打證人丙○○，並說「你把我『裝
    笑維』」（台語）等語（見原審卷第14頁反面、第15頁反面
    ）。然而被告毆打證人丙○○致傷之傷害行為本身，其實害
    已現實發生（傷害部分未據證人丙○○告訴），而被告並非
    在溢源當舖內告訴證人丙○○要伊選二條路等語，已如前述
    ，復無其他證據足資證明，被告除毆打證人丙○○，並說「
    你把我裝笑維」以外，有何恐嚇之言語，自難以被告毆打證
    人丙○○之行為，認係「將來惡害之通知」而構成恐嚇危害
    安全罪。
  (四)至證人丙○○因心生畏懼，因而跑路並購槍防身等情，固據
    證人丙○○指陳歷歷，且非法持有槍枝一節，亦為判決確定
    在案，固屬無虛。然觀之證人丙○○多方負債，已倍承壓力
    ，於溢源當舖內又央求被告給予 3天時間籌錢，其內心明知
    籌錢無著，無力償還，揚言自殺後，經被告要其選擇二條路
    等語，其或心想如果沒有自殺，又不跑路，又還不出錢，而
    倍感窘迫。然既以被告上開所謂二條路讓證人丙○○選擇等
    語，於客觀上無足認係所謂將來惡害之通知，則與恐嚇危害
    安全之要件不符，自難以證人丙○○事後果真跑路，並購槍
    防身一節，倒果為因，而以恐嚇危害安全罪相繩。
四、原審認檢察官所舉之證據尚不足以證明被告犯刑法第305 條
    之恐嚇罪行，依法諭知被告無罪之判決，並無不合，檢察官
    提起本件上訴並無理由，應予駁回。
據上論結，應依刑事訴訟法第368條、第373條，判決如主文。
本案經檢察官乙○○到庭執行職務。
中    華    民    國    98    年    2     月    12    日
          刑事第八庭    審判長法  官  羅  得  村
                              法  官  劉  榮  服
                              法  官  張  靜  琪
上列正本證明與原本無異。
不得上訴。
                              書記官  陳  俞  豪
中    華    民    國    98    年    2     月    12    日

司法院資訊處製作；財團法人民間司法改革基金會備份。
